臺灣臺北地方法院刑事判決　　　　　　　99年度易字第3467號
公　訴　人　臺灣臺北地方法院檢察署檢察官
被　　　告　林珈羽
上列被告因詐欺案件，經檢察官聲請以簡易判決處刑（99年度偵
字第16050號）及移送併辦（99年度偵字第24592號），本院認不
宜逕以簡易判決處刑（99年度簡字第3718號），而改用通常程序
審理，因被告於本院準備程序中先就被訴事實為有罪陳述，經本
院合議庭裁定適用簡式審判程序，茲判決如下：
    主  文
林珈羽幫助意圖為自己不法之所有，以詐術使人將本人之物交付
，處有期徒刑月，如易科罰金，以新臺幣壹仟元折算壹日。
    事  實
一、林珈羽依其已成年之社會經驗，應有相當之智識程度，明知
    金融機構帳戶之金融卡及提款密碼為個人信用之表徵，任何
    人均可自行到金融機構申請開立存款帳戶及申請金融卡，並
    無特別之窒礙，並可預見將自己所有之帳戶金融卡及提款密
    碼等金融帳戶資料交付或提供他人使用，可能因此供不法詐
    騙份子用以詐使他人將款項匯入後，再加以提領之用，以達
    到不法詐騙份子隱瞞資金流向及避免提款行為人身份曝光之
    目的，因急於覓得工作，仍基於幫助詐欺之不確定故意，於
    民國99年3月22日，依不詳真實姓名年籍成年人士所組詐欺
    集團成年人士之指示，將其所申請之國泰世華商業銀行臺北
    分行帳號000-000000000000號帳戶、玉山商業銀行東湖分行
    帳號000-0000000000000號帳戶之存摺、金融卡及提款密碼
    ，以宅急便方式寄送至臺北縣永康鄉○○路○段421號，提供
    予該詐欺集團作為犯罪取財收受款項之工具。嗣該詐騙集團
    成員共同基於意圖為自己不法所有之詐欺犯意聯絡，推由姓
    名、年籍均不詳之成年人士數名，於附表所列時間，以附表
    所列之方法對陳秀玲、許淑樺、李曉菁施用詐術，使其等分
    別陷於錯誤，而依指示操作自動櫃員機，將如附表所示金額
    轉帳匯入詐欺集團所指定上開林珈羽之國泰世華商業銀行臺
    北分行及玉山商業銀行東湖分行帳戶內，該等款項旋遭詐欺
    集團成員持上開帳戶金融卡及提款密碼提領一空。嗣陳秀玲
    、許淑樺、李曉菁分別發覺受騙報警處理，始為警循線查知
    上情。
二、案經臺北市政府警察局中正第一分局報請臺灣臺北地方法院
    檢察署檢查官偵查而聲請以簡易判決處刑及移送併辦。
    理  由
一、程序方面：
    本件被告林珈羽所犯幫助詐欺取財罪，係死刑、無期徒刑、
    最輕本刑為3年以上有期徒刑以外之罪，亦非高等法院管轄
    第一審案件，因被告於準備程式進行中，先就被訴事實為有
    罪之陳述，經告知被告簡式審判程式之旨，並聽取檢察官及
    被告之意見後，本院合議庭裁定由受命法官進行簡式審判程
    序，是本件之證據調查，依刑事訴訟法第273條之2規定，不
    受同法第159條第1項、第161條之2、第161條之3、第163條
    之1及第164條至第170條規定之限制，合先敘明。
二、認定犯罪事實所憑證據及理由：
  (一)上揭犯罪事實，業據被告林珈羽於本院審理時坦承不諱，並
    有宅急便託運單影本附卷可稽（見99年度偵字第16050號偵
    查卷第27頁）。又前開不詳姓名年籍之詐欺集團人士，於附
    表所示時間，以附表所示方法，對被害人陳秀玲、許淑樺、
    李曉菁施用詐術，使其等分別陷於錯誤，而依詐欺集團成員
    指示前往自動櫃員機前操作，先後轉帳附表所示款項至被告
    所使用之上開國泰世華商業銀行臺北分行帳號000-00000000
    0000號帳戶及玉山商業銀行東湖分行帳號000-000000000000
    0號帳戶內，其中被害人陳秀玲、許淑樺所轉入之款隨即遭
    該詐欺集團成員持上開被告帳戶之金融卡、提款密碼提領一
    空，被害人李曉菁所轉入之新臺幣（下同）4萬元，則因被
    害人許淑樺已於同日（即99年3月25日）下午14時許報警處
    理，經警通知國泰世華商業銀行臺北分行將該帳戶列為警示
    帳戶並凍結帳戶內款項，致該詐欺集團無法以上開林珈羽國
    泰世華商業銀行臺北分行帳戶金融卡及提款密碼提領款項而
    未得逞等情，有附表所示證據附卷可稽。依上開各情，足認
    被告之國泰世華商業銀行臺北分行及玉山商業銀行東湖分行
    等帳戶之金融卡及提款密碼確由詐欺集團成員所持有使用，
    並詐騙被害人陳秀玲、許淑樺及李曉菁轉帳後，用以提領陳
    秀玲、許淑樺所轉入款項。
  (二)按認定犯罪事實所憑之證據，並不以直接證據為限，即綜合
    各種間接證據，本於推理作用，為其認定犯罪事實之基礎，
    仍非法所不許，最高法院迭著有27年滬上字第64號、29年上
    字第3362號、32年上字第67號等判例可資參酌。衡諸一般社
    會經驗，應徵工作之時，求職公司通常僅要求求職者交付履
    歷表、提供相關工作經驗證明等文件，縱有因匯入薪資而須
    提供金融帳戶之必要，亦係於確認工作內容、開始任用時間
    、工作地點、薪資等細節而確定聘用後，始要求提供金融帳
    戶之帳號或存摺影本即足，殊無將帳戶存摺、金融卡及密碼
    一併交付，俾利對方測試金融卡功能是否正常之必要，況如
    有測試必要，僅需求職者陪同收取帳戶之人就近至任何一家
    金融機構之自動櫃員機操作，即可得知該帳戶是否可正常使
    用，求職者實無交付金融卡及密碼之必要。又金融機構或郵
    局接受客戶申請一般存款帳戶之現況，絕大多數不須任何條
    件，亦無須任何費用，即任何人均可申辦帳戶使用，如無特
    殊理由，實無借用他人存摺、提款卡使用之必要；而存摺、
    金融卡等物，事關存款人個人財產權益之保障，倘有不明之
    金錢來源，甚而攸關個人法律上之責任，其專有性甚高，除
    非本人、與本人具有信賴關係或其他特殊原因，難認有何流
    通使用之可能，一般人均有妥為保管防阻他人任意使用之認
    識；縱使特殊情況，偶有交付他人使用之需，亦必然深入瞭
    解用途及合理性後，再行提供以使用，方符常情。且該等專
    有物品如落入不明人士手中，而未加以闡明正常用途，極易
    被利用為與財產有關之犯罪工具，此為吾人依一般生活認知
    所易於體察之常識。而有犯罪意圖者，非有正當理由，竟徵
    求他人之帳戶，則客觀上可預見其目的，係供為某筆資金之
    存入，後再行領出之用，且該筆資金之存入及提領過程係有
    意隱瞞其流程或避免行為人身分曝光之用意，一般人本於通
    常認知能力均甚易於瞭解。而一般詐欺集團即常以向不特定
    人收購、租用收集銀行或郵局帳戶金融卡等資料或向求職者
    索取金融卡密碼之方法而從事如同本案之詐欺犯罪模式，報
    章、雜誌、電視亦常有報導。本件被告為成年人，且係大學
    畢業，於廣告公司擔任行政助理，依其年齡、學歷及工作經
    歷，並非毫無社會經驗之人，對金融實務、金融機構帳戶係
    個人重要之金融工具及求職時應注意事項應當知悉，故其如
    需應徵工作，對於應徵公司所提出之要求本應有一定之警覺
    。另本件被告稱其應徵該工作，係依指示將上開國泰世華商
    業銀行臺北分行、玉山商業銀行東湖分行帳戶之存摺、金融
    卡及提款密碼，以宅急便方式，寄至臺南縣永康鄉○○路○
    段421號，顯非一般正當且合乎常情之應徵方式，又如需測
    試帳戶可否使用，僅需被告陪同收取帳戶之人就近至任何一
    家金融機構之自動櫃員機操作，即可得知該帳戶是否可正常
    使用，被告實無交付上開國泰世華商業銀行臺北分行及玉山
    商業銀行東湖分行等帳戶之存摺、金融卡及密碼之必要，被
    告對於要求其交付金融卡與告知密碼用以測試信用之不合常
    情之要求豈有不加懷疑反而盡信之理？另被告明知存摺、金
    融卡及提款密碼等有關個人財產之物品，倘淪落於不明人士
    手中，極易被利用為與財產有關之犯罪工具，竟願將其金融
    卡及密碼等物交付予與其身分上不具密切關係之人，顯然對
    於該帳戶將作為不法使用，有所認知，是雖卷內事證並無積
    極證據證明被告知悉該詐欺正犯將如何犯罪，而無法於本件
    認定被告有與該詐欺集團實施詐欺犯行之共同犯意聯絡，惟
    被告既提供其所有上開帳戶之金融卡併同密碼，予與其無任
    何親誼之不詳姓名者，其有幫助他人犯詐欺罪之不確定犯罪
    故意甚明。況詐欺集團以他人帳戶供作款項出入之人頭帳戶
    ，必定會先取得帳戶申請人之同意，否則若帳戶申請人辦理
    掛失止付，並藉由辦理補發存摺、變更印鑑及密碼，將款項
    提領一空，詐欺取財集團成員精心策劃詐騙之成果將因存簿
    來源取得之不可靠性，無法順利領得詐欺款項，而導致心血
    功虧一簣，犯罪集團當無甘冒此風險之理。堪認被告主觀認
    知上已得對於對方向其索求帳戶存摺、金融卡及提款密碼之
    動機產生合理懷疑之可能性，其主觀上顯具有縱使收取帳戶
    之成年男子於取得該等帳戶資料後，自行或轉交他人持以實
    施犯罪，作為詐騙被害人匯款之用，亦不違背其本意甚明。
    綜上，本件事證明確，被告犯行洵堪認定，應依法論科。
三、論罪科刑理由：
  (一)按刑法上之幫助犯，係對於犯罪與正犯有共同之認識，而以
    幫助之意思，對於正犯資以助力，未參與實施犯罪構成要件
    之行為者而言（最高法院88年度臺上字第1270號判決意旨參
    照）。本件被告係將其國泰世華商業銀行臺北分行及玉山商
    業銀行東湖分行等帳戶之存摺、金融卡及提款密碼提供予不
    法人士，而遭不法人士利用而成為其詐欺犯罪有關之犯罪工
    具，過程中並無證據證明被告有直接與被害人接觸、聯繫及
    領取款項之詐欺構成要件之行為，充其量僅足認定係詐欺取
    財犯罪構成要件以外之幫助行為，尚難遽認與實行詐欺取財
    犯罪之行為人本於共同犯罪之犯意聯絡，而有參與或分擔向
    被害人詐欺之犯行。況使用他人帳戶犯罪者，本欲利用他人
    帳戶以隱瞞自己身份而逃避檢警追緝，是被告雖可預知使用
    其帳戶者將利用其所交付之帳戶供為詐欺不法犯行，然其主
    觀上有無將使用帳戶者所實施之詐欺犯行，視為己身犯行之
    共同犯意聯絡，實非無疑。是本案既查無證據足資證明被告
    有共同詐欺取財之犯意聯絡及行為分擔，自應認被告提供帳
    戶金融卡及提款密碼予不詳姓名之成年人士使用之犯行，僅
    止於幫助詐欺之犯意，而為詐欺取財構成要件以外之行為。
    核被告所為，係犯刑法第339條第1項、第30條第1項前段之
    詐欺取財罪之幫助犯。又詐欺集團成員雖有附表所載3次詐
    欺取財犯行，惟被告既僅為1次幫助行為，而為他人之3次詐
    欺取財犯行提供助力，應僅成立單一之幫助犯。再被告係幫
    助他人犯前開罪名，應依同法第30條第2項之規定，按正犯
    之刑減輕之。
  (二)又臺灣臺北地方法院檢察署檢察官99年度偵字第24592號併
    辦意旨書移送併辦部分，核與本案起訴事實相同，為事實上
    一罪，本院自應併予審究。
  (三)爰審酌被告未曾有刑事前案紀錄，有臺灣高等法院被告前案
    紀錄表在卷可按，又其為具一般社會生活經驗之人，對於現
    今社會詐欺集團猖獗，對於將金融機構帳戶金融卡及提款密
    碼提供他人使用，將幫助他人為詐欺取財犯罪之情形，應可
    知悉，且告訴人及被害人等因其行為受有財產損失，其所為
    已危害社會正常交易安全，增加被害人尋求救濟之困難，並
    使犯罪之追查趨於複雜，理當應受有相當程度之刑事責任非
    難，兼衡告訴人及被害人等所受損害金額，被告雖未取得任
    何利益，惟迄今仍未賠償被害人損失，並參酌被告之生活狀
    況及其犯罪後於本院審理時坦承犯行，態度尚可等一切情狀
    ，量處如主文所示之刑，並諭知易科罰金之折算標準，以資
    懲儆。至蒞庭檢察官求處有期徒刑2月，核屬過輕，併此敘
    明。又本院認被告迄未給付任何賠償金給被害人，實難認上
    開宣告刑有暫不執行為適當之情形，自不宜宣告緩刑，亦附
    此敘明。
據上論斷，應依刑事訴訟法第273條之1第1項、第299條第1項前
段，刑法第339條第1項、第30條第1項前段、第2項、第41條第1
項前段，刑法施行法第1條之1，判決如主文。
本案經檢察官林淑玲到庭執行職務
中    華    民    國    100    年    1    月    21    日
                        刑事第十二庭  法  官  陳慧萍
以上正本證明與原本無異。
如不服本判決應於收受送達後10日內向本院提出上訴書狀，並應
敘述具體理由；其未敘述上訴理由者，應於上訴期間屆滿後20日
內向本院補提理由書（均須按他造當事人之人數附繕本）「切勿
逕送上級法院」。
                                      書記官  黃慧怡
中    華    民    國   100    年    1     月    21    日
附錄本案論罪科刑法條：
中華民國刑法第339條
（普通詐欺罪）
意圖為自己或第三人不法之所有，以詐術使人將本人或第三人之
物交付者，處 5 年以下有期徒刑、拘役或科或併科 1 千元以下
罰金。
以前項方法得財產上不法之利益或使第三人得之者，亦同。
前二項之未遂犯罰之。
附表：
┌──┬───┬────┬──────┬─────────┬──────┬───────────┐
│編號│被害人│存/匯款 │存/匯款金額 │  詐  騙  方  法  │存/匯入帳戶 │    證  據  出  處    │
│    │      │日期    │（新臺幣）  │                  │帳號        │                      │
├──┼───┼────┼──────┼─────────┼──────┼───────────┤
│ 1  │陳秀玲│民國99年│10萬元      │詐欺集團於99年3月 │玉山商業銀行│1.被害人陳秀玲於警詢之│
│    │      │3月25日 │            │24日下午14時30分許│東湖分行帳號│  指述（見99年度偵字第│
│    │      │上午10時│            │，撥打電話給陳秀玲│000-00000000│  12512號偵查卷第18至 │
│    │      │17分許  │            │，對陳秀玲佯稱其係│50957號帳戶 │  19頁）。            │
│    │      │        │            │陳秀玲之友人何秀敏│            │2.郵政跨行匯款申請書影│
│    │      │        │            │，因股票投資缺錢，│            │  本（同上偵查卷第21頁│
│    │      │        │            │需款週轉，使陳秀玲│            │   ）。               │
│    │      │        │            │陷於錯誤，於99年3 │            │3.臺北縣政府警察局淡水│
│    │      │        │            │月25日上午10時17分│            │  分局中山路派出所受理│
│    │      │        │            │許，前往新北市淡水│            │  刑事案件報案三聯單影│
│    │      │        │            │區○○路33號中興郵│            │  本（同上偵查卷第34頁│
│    │      │        │            │局跨行匯款10萬元至│            │  ）。                │
│    │      │        │            │右列林珈羽之玉山商│            │4.玉山商業銀行東湖分行│
│    │      │        │            │業銀行東湖分行帳戶│            │  99年12月29日玉山東湖│
│    │      │        │            │內，旋遭該詐欺集團│            │  字第0991228005號函及│
│    │      │        │            │成員持該帳戶之金融│            │  所附被告開戶資料及交│
│    │      │        │            │卡及提款密碼提領一│            │  易明細表（見本院卷第│
│    │      │        │            │空。              │            │  17至31頁）          │
├──┼───┼────┼──────┼─────────┼──────┼───────────┤
│ 2  │許淑樺│99年3月 │7萬元       │於99年3月25日上午9│國泰世華商業│1.被害人許淑樺於警詢時│
│    │      │25日上午│            │時10分許，詐欺集團│銀行臺北分行│  指訴（見99年度偵字第│
│    │      │11時30分│            │成員撥打電話假冒新│帳號000-0000│  12512號偵查卷第16至 │
│    │      │許      │            │竹地方法院周銘賢書│00000000號帳│  17頁）。            │
│    │      │        │            │記官，向許淑樺佯稱│戶          │2.國泰世華商業銀行99年│
│    │      │        │            │：因警察機關破壞詐│            │  3月25日存款憑證客戶 │
│    │      │        │            │騙集團，發現許淑樺│            │  收執聯影本（同上偵查│
│    │      │        │            │帳戶牽涉其中，必須│            │  卷第20頁）          │
│    │      │        │            │設立監管帳戶云云，│            │3.臺南縣政府警察局永康│
│    │      │        │            │要求許淑樺將帳戶內│            │  分局龍潭派出所受理刑│
│    │      │        │            │之存款提領存入信託│            │  事案件報案三聯單影本│
│    │      │        │            │帳戶，使許淑樺陷於│            │  （同上偵查卷第33頁）│
│    │      │        │            │錯誤，依其指示至國│            │  。                  │
│    │      │        │            │泰世華商業銀行永康│            │4.國泰世華商業銀行99年│
│    │      │        │            │分行存款7萬元至右 │            │  12月29日(99)國世台北│
│    │      │        │            │列林珈羽之國泰世華│            │  字第0990000308號函及│
│    │      │        │            │商業銀行臺北分行帳│            │  所附客戶資料查詢、交│
│    │      │        │            │戶內，旋遭該詐欺集│            │  易明細資料（見本院卷│
│    │      │        │            │團成員持該帳戶之金│            │  第13至15頁）。      │
│    │      │        │            │融卡及提款密碼提領│            │                      │
│    │      │        │            │一空。            │            │                      │
├──┼───┼────┼──────┼─────────┼──────┼───────────┤
│ 3  │李曉菁│99年3   │4萬元       │於99年3月25日上午 │國泰世華商業│1.被害人李曉菁於警詢時│
│    │      │月25日  │            │11時02分許，詐欺集│銀行臺北分行│  所為指訴（見99年度偵│
│    │      │        │            │團成員撥打電話假冒│帳號000-0000│  字第16050號偵查卷第 │
│    │      │        │            │新竹市警察局陳正雄│00000000號帳│  29至30頁）。        │
│    │      │        │            │警官，向李曉菁佯稱│戶          │2.國泰世華商業銀行99年│
│    │      │        │            │：因查獲李曉菁之身│            │  3月25日存款憑證客戶 │
│    │      │        │            │分證被盜用開戶，涉│            │  收執聯（同上偵查卷第│
│    │      │        │            │及洗錢案云云，要求│            │  39頁）。            │
│    │      │        │            │李曉菁將帳戶內之存│            │3.高雄縣政府警察局鳳山│
│    │      │        │            │款提領存入信託帳戶│            │  分局成功派出所受理刑│
│    │      │        │            │，使李曉菁陷於錯誤│            │  事案件報案三聯單影本│
│    │      │        │            │，依其指示至國泰世│            │  （同上偵查卷第38頁）│
│    │      │        │            │華商業銀行鳳山分行│            │  。                  │
│    │      │        │            │存款4萬元至右列林 │            │4.國泰世華商業銀行99年│
│    │      │        │            │珈羽之國泰世華商業│            │  12月29日(99)國世台北│
│    │      │        │            │銀行臺北分行帳戶內│            │  字第0990000308號函及│
│    │      │        │            │，因該帳戶已經警通│            │  所附客戶資料查詢、交│
│    │      │        │            │報列為警示帳戶而遭│            │  易明細資料（見本院卷│
│    │      │        │            │陳結，致詐欺集團無│            │  第13至15頁）。      │
│    │      │        │            │法以林珈羽之金融卡│            │                      │
│    │      │        │            │及提款密碼提領款項│            │                      │
│    │      │        │            │，而未得逞。      │            │                      │
└──┴───┴────┴──────┴─────────┴──────┴───────────┘